【裁判字號】    91,交易,729
【裁判日期】    920409
【裁判案由】    過失致死
【裁判全文】
臺灣高雄地方法院刑事判決                        九十一年度交易字第七二九號
    公  訴  人  臺灣高雄地方法院檢察署檢察官
    被      告  乙○○
    選任辯護人  甲○○律師
右列被告因過失致死案件，經檢察官提起公訴（九十一年度偵字第二三二○一號），
本院判決如左：
    主  文
乙○○無罪。
    理  由
一、公訴意旨略以：被告乙○○於民國九十一年十月十七日晚間九時許，駕駛車牌號
    碼Ｅ五─七三一六號自小客車，沿高雄縣燕巢鄉○○路往橋頭鄉之方向行駛，行
    經該路七七號前，原應注意車輛行駛，應隨時注意車前狀況，並依規定時速行駛
    ，竟疏未注意，貿然以時速七十公里高速行駛，致臨時應變煞車不及，撞及對向
    由賴水和所騎乘之車牌號碼ＯＪＫ─七一五號重型機車，致人車倒地，賴水和送
    醫急救，延至同日晚間十一時四十分許，因顱骨破裂骨折不治死亡。因認被告涉
    有刑法第二百七十六條第一項之過失致死罪嫌云云。
二、公訴人認被告涉有上開犯行，係以：(1)被告坦承不諱；(2)告訴人即被害人賴水和
    之妻全素櫻之指述；(3)道路交通事故調查報告表、事故現場及車輛毀損照片八幀
    在卷可稽；(4)被害人因此事故致顱內出血死亡，經相驗後製有勘驗筆錄、驗斷書
    及相驗屍體證明書等證據資料為其論斷之依據。訊據被告固承認於右開時、地駕
    駛前揭自小客車與被害人所騎乘之前揭機車發生車禍之事實，惟堅決否認有何前
    揭被訴之犯行，辯稱：伊當時時速原本七十公里左右，但在約一百公尺處看到被
    告騎乘機車自對向而來，車身有搖晃之情形，伊便減速至四、五十公里，並且靠
    右行駛。其後兩車快接近時，被害人所騎機車突然跌倒，且跌到伊行駛的車道，
    伊才會閃避不及而發生車禍。伊已盡到注意義務，並無任何過失可言，雖伊於偵
    查中承認伊有過失，但此是因為覺得既然發生車禍，伊在道義上仍有責任，所以
    才承認有過失，嗣後伊已與告訴人全素櫻達成和解，並已全數賠償等語。
三、按「犯罪事實應依證據認定之，無證據不得推定其犯罪事實」、「不能證明被告
    犯罪或其行為不罰者，應諭知無罪之判決」，刑事訴訟法第一百五十四條、第三
    百零一條第一項分別定有明文。又認定犯罪事實所憑之證據，雖不以直接證據為
    限，間接證據亦包括在內；然而無論直接或間接證據，其為訴訟上之證明，須於
    通常一般之人均不致有所懷疑，而得確信其為真實之程度者，始得據為有罪之認
    定（最高法院七十六年度台上字第四九八六號判例參照）。
四、經查：
  (一)本件車禍係發生於高雄縣燕巢鄉○○路七十七號前附近，該路段之速限係每小時
    六十公里，有高雄縣警察局道路交通事故調查報告表乙份在卷可稽。查被告於警
    訊中固供稱：肇事當時伊之時速約七十公里等語（參見警詢卷第三頁正面），但
    於該警詢中亦有供稱：被害人駕車搖晃不定行駛在中心線，突然自行摔倒在伊的
    車道上，伊閃避不及才撞上被害人，但事前伊有做到減速及靠右行駛的措施等語
    ；而被告隨即被警方移送地檢署，於檢察官偵查中，被告亦供稱：車速約七十公
    里，但伊看到被害人的車搖晃不定行駛而來時，有減速至四、五十公里等語（參
    見偵查卷第四頁背面）。是以，被告於警詢及偵查中前後所供尚屬相符，固均坦
    承當時伊之車速係時速約七十公里，惟於本件車禍發生前，因發現被害人所駕機
    車搖晃不定而來，為確保安全，伊已減速至四、五十公里，此亦核與被告於本院
    審理時所供相符，足見被告並未自白其因超過法定速限六十公里而發生本件車禍
    。其次，觀諸上開道路交通事故調查報告表所載及案發當時所攝之現場照片七幀
    （起訴書誤載為八幀），並未有被告所駕自小客車遺留之任何煞車痕跡之記載或
    發現，自無從經由煞車痕跡之長短據以客觀認定被告當時之車速為何。從而，被
    告是否確有超速之過失行為而致生本件車禍，容有相當疑問，當難率加認定。
  (二)復查，被害人所駕機車之刮地痕係在前揭道路西向東車道距離中心線零點五公尺
    處，距離撞擊點約八點八公尺，而撞擊點和被害人之血跡均在東向西之車道即被
    告駕車行經之車道等情，有前揭道路交通事故調查報告表乙份在卷足憑。可見被
    害人於車禍發生前，確係駕車行駛於二向車道之中心線附近，且於車禍發生前，
    其機車業先跌倒並產生刮地痕，再往前推進八點八公尺後，始至被告車道撞及被
    告所駕自小客車，此觀諸被害人所駕機車左側車身及車把部分有嚴重刮地痕跡，
    而被告所駕自小客車僅左前保險桿有部分毀損之情形，有車損照片七幀在卷可稽
    ，更見其明。是被告辯稱被害人所駕機車先突然跌倒，並往前跌到被告駕車行經
    之車道等語，應屬可信。準此而論，被害人所駕機車係在二向車道中心線附近跌
    倒，且係在本件撞擊點前之八點八公尺處突然跌倒，並往前跌至被告行經車道，
    遂與被告所駕自小客車撞及，其整個經過應僅係一瞬間而已，衡諸一般通常情形
    ，被告既在其應遵行之車道上行駛，且其辯稱發現被害人所駕機車搖晃前來時，
    其業已減速並靠右行駛，則因被害人所駕機車之突然跌倒，並迅即往前跌至被告
    遵行之車道上，實難期待被告能再有所注意，並在極短時間內迅即閃躲而避免本
    件車禍之發生。是以，公訴意旨認為被告未隨時注意車前狀況，致臨時應變煞車
    不及，遂撞及被害人所騎乘機車乙節，仍難認屬為真而逕為被告不利之認定。
五、綜上所述，被告是否真有未盡車前注意義務及超速等過失行為，因而致生本件車
    禍，本院認為仍存有合理之懷疑，尚未到達確信其為真實之程度，且本院函請台
    灣省高屏澎區車輛行車事故鑑定委員會鑑定本件車禍之肇事原因，經該鑑定委員
    會鑑定結果，亦認被害人駕車失控摔倒為肇事原因，被告駕車並無肇事原因，此
    有該鑑定委員會九十二年三月三日高屏澎鑑字第九二○三五○號函暨鑑定意見書
    乙份在卷為佐，可資參照。此外，復查無其他積極證據足資認定被告確有前揭被
    訴之犯行，揆諸首揭法律規定與說明，既無足夠證據確信公訴意旨之指述為真實
    ，不能證明被告犯罪，本院自應為無罪判決之諭知。
據上論斷，應依刑事訴訟法第三百零一條第一項，判決如主文。
本案經檢察官陳俊宏到庭執行職務。
中      華      民      國      九十二      年      四      月    九    日
                                臺灣高雄地方法院刑事第七庭
                                    法  官  陳信旗
右為正本，係照原本作成，證明與原本無異。
如不服本判決，得自收受送達之日起十日內，向本院提起上訴。
                                    書記官  張家榮
中      華      民      國      九十二      年      四      月    九    日


司法院資訊處製作；財團法人民間司法改革基金會備份。
